【裁判字號】    95,簡上,54
【裁判日期】    951130
【裁判案由】    恐嚇
【裁判全文】
臺灣士林地方法院刑事判決              95年度簡上字第54號
上  訴  人
即  被  告  戊○○
上列上訴人即被告因恐嚇案件，不服本院士林簡易庭中華民國95
年2 月16日95年度士簡字第208 號第一審刑事簡易判決（聲請簡
易判決處刑案號：臺灣士林地方法院檢察署94年度偵字第6678號
），提起上訴，本院管轄之第二審合議庭判決如下：
    主  文
原判決撤銷。
戊○○以加害生命、身體之事，恐嚇他人致生危害於安全，處拘
役伍拾日，如易科罰金，以銀元參佰元即新臺幣玖佰元折算壹日
。
    事  實
一、戊○○於民國94年3 月31日下午3 時許，在臺北市○○區○○街9 號1 樓之住處，與其兄嫂乙○○因照顧母親趙呂招及
    其上開住處大門被開啟、門窗遭破壞等事宜發生爭執，詎戊○○竟基於恐嚇之犯意，以「乙○○我跟你講，你這招借刀
    殺人很厲害，我一定會報復」等加害生命、身體等言語，恐
    嚇乙○○，造成乙○○心生畏懼，致生危害於乙○○安全。
二、案經乙○○訴請台灣士林地方法院檢察署檢察官聲請簡易判
    決處刑。
    理  由
甲、程序事項：
(一)按被告以外之人於審判外之言詞或書面陳述，除法律有規定
    者外，不得作為證據，刑事訴訟法第159條固定有明文。惟
    被告以外之人於偵查中向檢察官所為之陳述，除顯有不可信
    之情況者外，得為證據，同法第159 條之1 第2 項亦有明文
    。而所謂顯有不可信之情況，既涉證據能力有無之判斷，應
    指其陳述時外在環境是否存在顯然足以影響其意思自由之不
    當外力及陳述之人是否對於所言之法律效果顯然存有誤解而
    言，尚不包含對於證人證詞內容憑信性等證據證明力評價之
    判斷，否則即將證據能力與證據力之判斷混為一談。
(二)查證人乙○○、丁○○○、丙○○於偵查中之證述，係以證
    人身分經具結而為陳述（見93年度偵字第10359 號卷第28至
    30頁、第131 至132 頁）。而按偵查中檢察官向被告以外之
    人所取得之陳述，原則上均能遵守法律規定，不致違法取供
    ，是其可性信極高，且檢察官於訊問前亦要求前揭證人為具
    結，擔保其證詞的真實性，有證人結文3 紙在卷可佐，因此
    上開證據固為傳聞證據，但是它的信用度有受擔保（保障）
    ，並無顯不可信的情形，應符合刑事訴訟法第159 條之1第2
    項之規定，即得例外採為證據。
乙、實體事項：
一、本案聲請簡易判決處刑書雖記載被告戊○○犯罪之時間為「
    94年3 月31日10時許」，惟此部分之事實業經公訴人於本院
    準備程序期日當庭更正為「94年3 月31日下午3 時許」（見
    本院95年4 月19日準備程序筆錄第2 頁）。本院查：(一)被告
    於警偵訊時均一致供述，94年3 月31日下午3 時許返回天玉
    街住處時，發現大門打開、門窗遭破壞，而與證人丁○○○
    、乙○○發生口角互罵等語（見偵查卷第9 頁、30頁）。(二)
    證人即被害人乙○○於檢察官初訊時及本院審理時已明白指
    陳，本案發生時間為94年3 月31日下午3 時許，當時其帶雞
    湯至被告住處等情（見偵查卷第28頁、本院95年11月16日審
    判筆錄第4 頁）。(三)又證人丁○○○、丙○○另於本院審理
    時先後證稱：94年3 月31日下午3 點前回到被告住處，大約
    半小時後被告回來了；員警到場處理本件糾紛時間大約94年
    3 月31日下午3 、4 時許等語（見本院95年11月16日審判筆
    錄第7 、10頁），堪認本件被告之犯罪時間應為94年3 月31
    日下午3 時許無誤，合先敘明。
二、訊據被告戊○○固坦承有於上揭時、地為其住處遭人進入及
    窗戶毀損等事宜報警處理，並進而與告訴人乙○○發生口角
    衝突之事實，惟矢口否認有何恐嚇犯行，辯稱：當時以為住
    處遭小偷，情緒崩潰，忘記講了什麼話，雖然有爭吵但無恐
    嚇故意，且當時有2 位員警在場維持秩序，嗣於95年5 月18
    日乙○○還與其他人一同至被告住處鬧事，可見告訴人乙○○並無心生畏懼云云。
三、本院查：
(一)上揭事實，業據證人即告訴人乙○○於偵查及本院審理時到
    庭結證稱：94年3 月31日伊與大伯、嫂嫂丁○○○接婆婆出
    院要回被告住處，但被告將門鎖住無法進入，就請鎖匠開門
    ，婆婆回房休息，伊先回家煮雞湯，約下午3 時許伊帶雞湯
    到被告住處時，在門口看見被告帶2 位警察，被告說有人侵
    入他家，伊跟警察說是被告不孝，丁○○○也罵被告不孝，
    被告惱羞成怒，在屋裡對伊說「乙○○我跟你說，我一定要
    對你報復等語」，被告很生氣，還將雞湯往外丟，伊很生氣
    也很害怕等語綦詳（見偵查卷第28至29頁、第132 頁，本院
    95年11月16日審判筆錄第4 至6 頁），而告訴人乙○○因聽
    聞被告惡害通知而心生畏懼之事實，亦經目擊證人丁○○○
    在偵查及本院審理時證述：94年3 月31日下午伊與婆婆、先
    生、乙○○一起去被告天玉街9 號1 樓住處，乙○○先離開
    去拿雞湯，大約半小時後被告戊○○返家，被告回來一直唸
    一直罵，不久被告有叫二位警察來，乙○○拿雞湯回來，被
    告就對乙○○罵「乙○○我告訴你我一定會報復的」，被告
    還將雞湯丟出去，被告當時人在靠近大廳鐵門邊，乙○○被
    罵掉眼淚，說媽媽以後我不敢來了等語詳實（見偵查卷第29
    頁，本院95年11月16日審判筆錄第7 、8 頁），並有證人即
    承辦員警丙○○所提出現場錄音帶1 捲存卷為證，且經臺灣
    士林地方法院檢察署檢察官調取該錄音帶勘驗結果，被告確
    有陳述上開言詞無誤，有同署94年10月20日偵訊筆錄1 紙在
    卷可按（見偵查卷第132 頁），足徵被告與告訴人乙○○於
    上開時地言語爭執之際，有以上開言詞恫嚇告訴人之事實應
    可認定。
(二)又經本院再次當庭勘驗證人丙○○所提出現場錄音帶結果：
    內容有2 名女子、2 名男子爭吵聲音，爭吵之內容有關彼等
    應如何照顧母親及被告質疑其住處大門為何被人開啟、窗戶
    被破壞等事宜，在2 分25秒左右其中一名男子以台語稱「幹
    你娘」、「幹你娘雞歪」（被告涉犯公然侮辱部分由本院另
    案審理中），在2 分40秒又聽見該名男子以國語稱「乙○○
    我跟你講，你這招借刀殺人很厲害，我一定會報復」等語乙
    節，此有本院卷95年10月17日刑事勘驗筆錄1 份在卷可憑；
    被告雖辯稱：錄音帶內對告訴人乙○○口出三字經及恐嚇之
    男子非其本人所為云云。惟查證人即承辦員警丙○○於偵查
    及本院均證稱：當天伊與甲○○至現場處理時，戊○○與乙○○發生爭執，關於他媽媽住那裡的問題有爭執，戊○○用
    三字經罵人，有聽見被告對乙○○罵「幹」的字眼，但內容
    忘記了，雙方吵得很兇，當時現場還有另一名男性是丁○○○的兒子，丁○○○的兒子也有與被告爭執，但無罵三字經
    ，丁○○○的兒子所站的位置錄音機也可以錄下他的聲音，
    伊在雙方開始講話大聲的時候就開始錄音，錄音是一般處理
    民眾糾紛時的標準作業程序等情甚詳（見偵查卷第13 2 頁
    、本院95年11月16日審判筆錄第9 至13頁），參以被告亦不
    否認斯時確實有在場與告訴人口角爭執之事實，而依證人丙○○、乙○○、丁○○○均證述現場與告訴人爭執只有被告
    1 人，在場亦僅有被告口出三字經罵告訴人等情（見偵查卷
    第28、29、132 頁、本院95年11月16日審判筆錄第8 、11頁
    ）互核以觀，足證於錄音帶中陳稱「乙○○我跟你講，你這
    招借刀殺人很厲害，我一定會報復」等語之人確實為被告無
    訛，被告有出言恫嚇告訴人等情，亦甚明確。
(三)被告雖復辯稱：證人丙○○所提出之錄音帶內容不實係經偽
    造或變造，證人丙○○、甲○○與告訴人之夫趙揚聖間恐有
    特殊情誼，證人丙○○之證詞係虛偽不實云云。按司法警察
    如知有犯罪嫌疑者，本有立即蒐集、調查證據之義務，其等
    行使蒐證之職權時，手段必須合法正當純潔，此為法理所當
    然，復為警察職權行使法第2 條第2 項、第3 條第3 項所明
    定。經查證人丙○○所提出之現場錄音帶一捲，係證人丙○○於執行職務時，對於已發生或將發生之犯罪，為保障人民
    權益，維持公共秩序，依法所採取之蒐證手段之一，且依當
    時之情形，其手段亦查無違法、過當之處，其依法定程序所
    取得之證據，自應具有證據能力；又查證人丙○○、甲○○
    於本院具結作證之證詞，與彼等在偵訊中所證有關被告有無
    辱罵、恐嚇告訴人等節仍屬前後一貫，且證人丙○○、甲○○為執法人員與被告、告訴人或其夫婿均無何親誼關係，亦
    據彼等證述明確（見本院95年11月16日審判筆錄第3 、13頁
    ），彼等上開證言顯無任何不可信之處，復佐以上開錄音內
    容與證人乙○○、丁○○○證述均相互吻合，益證證人丙○○所提出之上開錄音帶應為真實，足堪採為證據。
(四)按恐嚇罪之被害人是否心生畏懼，應本於社會客觀經驗法則
    以為判斷基準，經查：告訴人乙○○因被告上開恫嚇之詞，
    致心生畏懼，而害怕落淚等情，已據證人即告訴人乙○○、
    丁○○○於本院審理中證述如前。且告訴人乙○○隔數日即
    向地檢署申告，尋求公權力之保護伸張，足認告訴人乙○○
    對被告所為恐嚇言語，已產生畏懼心，並對於自身安全有所
    顧慮。被告明知前述言詞足以使一般人感受害怕、不安，竟
    仍於住處內對告訴人為恐嚇之行為，自有恐嚇之犯意甚明。
(五)被告雖聲請勘驗94年5 月18日晚上8 時許告訴人夥同其他六
    人至其住處之錄影帶，惟該錄影帶拍攝之內容係本案發生後
    之事情，並非在被告恐嚇當時之情形，業據被告供述在卷（
    見本院95年4 月19日準備程序筆錄第2 頁），且本案事證已
    明，本院認為被告聲請勘驗上開期日所拍攝之錄影帶內容，
    應無必要，附此敘明。
(六)綜上所論，被告前揭所辯，均非可採，從而本件事證明確，
    被告犯行洵堪認定，應依法論科。
四、核被告戊○○所為係犯刑法第305 條之恐嚇危害安全罪。被
    告行為後，刑法已於95年7 月1 日修正施行，修正後刑法第
    2 條第1 項規定：「行為後法律有變更者，適用行為時之法
    律。但行為後之法律有利於行為人者，適用最有利於行為人
    之法律。」係規範行為後法律變更所生新舊法律比較適用之
    準據法，於新法施行後，應適用修正後刑法第2 條第1 項之
    規定，為「從舊從輕」之比較。又查被告行為後，刑法施行
    法於95年6 月14日修正，增訂第1 條之1 ，明訂中華民國94
    年1 月7 日刑法修正施行後，刑法分則編所定罰金之貨幣單
    位為新台幣。94年1 月7 日刑法修正時，刑法分則編未修正
    之條文定有罰金者，自94年1 月7 日刑法修正施行後，就其
    所定數額提高為30倍，但72年6 月26日至94年1 月7 日新增
    或修正之條文，就其所定數額提高為3倍 。惟因原本刑法條
    文罰金之單位為銀元，與新台幣之折算比例為3 比1 ，復因
    罰金罰鍰提高標準條例第1 條之適用，罰金數額業已提高10
    倍，因而刑法修正後，刑法分則編中所定之罪之法定本刑中
    有罰金刑者，實際上所得科處罰金之總數，固未提高，然新
    法第33條第5 款規定將罰金最低額由銀元1 元以上，修正為
    新台幣1,000 元以上，以百元計算之。被告所犯之刑法第30
    5 條恐嚇罪之法定本刑中有罰金刑，依上開說明，刑法修法
    前後，實際上所得科處罰金之總額，固未提高，然罰金最低
    數額業經修正提高為1,000 元以上，且以百元計算之。比較
    新舊法結果，新法並無較有利被告之情形，是應依新法第2
    條第1 項之規定，適用被告行為時之刑法第305 條（條文本
    身未修正）規定論處（最高法院95年度第八次刑事庭會議決
    議三(一)1.參照）。
五、原審判決認定被告犯行明確，予以論罪科刑，並諭知易科罰
    金之折算標準，固非無見，惟原審判決援引聲請簡易判決處
    刑書犯罪事實欄有關被告犯罪時間為「94年3 月31日10時許
    」之記載，尚有未洽，應予更正。是被告上訴，經核固無理
    由，惟原判決既有前揭可議之處，自應由本院撤銷改判。爰
    審酌被告之素行、犯罪之動機、所使用恐嚇言詞之惡害程度
    、對於告訴人乙○○心理上之安全感戕害甚大，且犯後仍飾
    詞卸責，並無悔意等一切情狀，量處如主文所示之刑，並諭
    知易科罰金之折算標準。
六、又按易刑處分，即易科罰金之折算標準、易服勞役之折算標
    準及期限，於新法施行後，亦應為新舊法律之比較適用（最
    高法院95年度第8次刑事庭會議決議三(二)參照）。查被告行
    為後，刑法第41條規定亦於上述日期修正公布及施行，依修
    正前刑法第41條第1項前段規定：「犯最重本刑為五年以下
    有期徒刑以下之刑之罪，而受六個月以下有期徒刑或拘役之
    宣告，因身體、教育、職業、家庭之關係或其他正當事由，
    執行顯有困難者，得以一元以上三元以下折算一日，易科罰
    金」，且被告行為時之易科罰金折算標準，修正前罰金罰鍰
    提高標準條例第2條前段（現已刪除）規定，就其原定數額
    提高為100倍折算1日，則本件被告行為時之易科罰金折算標
    準，應以銀元300元折算1日，經依現行法規所定貨幣單位折
    算新臺幣條例第2條折算為新臺幣後，應以新臺幣900元折算
    為1日。惟修正後刑法第41條第1項前段則規定：「犯最重本
    刑為五年以下有期徒刑以下之刑之罪，而受六個月以下有期
    徒刑或拘役之宣告者，得以新臺幣一千元、二千元或三千元
    折算一日，易科罰金」，經比較新、舊法之易科罰金折算標
    準，新法並未較有利於被告，故本案應依新法第2條第1項前
    段規定，適用修正前刑法第41條第1項前段及修正前罰金罰
    鍰提高標準條例第2條規定，諭知其易科罰金之折算標準。
    原判決雖未及比較適用，然上訴後，經本院比較新舊法之結
    果，仍應適用被告行為時法，亦即原審判決適用之法律並無
    不當，此部分自不構成撤銷之原因，併此說明。
據上論斷，應依刑事訴訟法第455 條之1 第1 項、第3 項、第36
9 條第1 項前段、第364 條、第299 條第1 項前段、刑法第2 條
第1 項前段、修正前刑法第305 條、第41條第1 項，刑法施行法
第1 條之1 ，修正前罰金罰鍰提高標準條例第2 條，判決如主文
。
本案經檢察官方祥鴻到庭執行職務。
中    華    民    國    95    年    11    月    30    日
                  刑事第五庭審判長法  官  周政達
                                  法  官  楊迺伶
                                  法  官  汪梅芬
以上正本證明與原本無異。
不得上訴
                                  書記官  張成龍
中    華    民    國    95    年    11    月    30    日
附錄本案論罪科刑法條全文：
刑法第305條
以加害生命、身體、自由、名譽、財產之事，恐嚇他人致生危害
於安全者，處2 年以下有期徒刑、拘役或3 百元以下罰金。


司法院資訊處製作；財團法人民間司法改革基金會備份。
